【裁判字號】    98,消債抗,132
【裁判日期】    980403
【裁判案由】    聲請更生程序
【裁判全文】
臺灣高雄地方法院民事裁定           98年度消債抗字第132號
抗  告  人  甲○○
代  理  人  周君強律師
上列抗告人因消費者債務清理條例聲請更生程序事件，對於中華
民國98年1 月23日本院97年度消債更字第460 號第一審裁定提起
抗告，本院管轄之第二審裁定如下：
    主  文
原裁定廢棄。
抗告人甲○○自民國九十八年四月三日下午四時起開始更生程序
。
命司法事務官進行本件更生程序。
抗告費用由抗告人負擔。
    理  由
一、抗告意旨略以：伊曾依金融主管機關協調成立之中華民國銀
    行公會會員辦理消費金融案件無擔保債務協商機制，與債權
    人達成分期還款協議，同意分期繳納31,979元之方式償還債
    務，惟抗告人每月收入僅約12,000元左右，除負擔生活費外
    ，還需扶養子女2 人，無力繳交協商之款項，故於繳納4 期
    後只好再次與各家銀行分別協商，然繳款金額仍高達30,000
    元，抗告人之情形顯係因不可歸責於己之事由，而生有履行
    之重大困難，故僅得向本院聲請更生。惟原裁定不察上情，
    以抗告人之實際收入應以92年度台灣地區其他商品販賣類
    攤販之平均收入認定；抗告人配偶收入達50,000元，倘由
    抗告人配偶負擔全部家計後即無不可歸責於己之事由等情，
    認定抗告人毀諾時無情事變更之狀況駁回抗告人之更生聲請
    ，全然不予體會原本協商之條件對抗告人之苛刻，實屬違誤
    。為此，抗告人爰依法提起本件抗告，並聲明：(一)原裁定廢
    棄。(二)裁定准予對於抗告人即債務人裁定開始更生程序。
二、按債務人與金融機構協商成立者，不得聲請更生或清算，但
    因不可歸責於己之事由，致履行顯有重大困難者，不在此限
    ；本條例施行前，債務人依金融主管機關協調成立之中華民
    國銀行公會會員辦理消費金融案件無擔保債務協商機制與金
    融機構成立之協商，準用前項之規定，消費者債務清理條例
    第151 條第5 項、第6 項分別定有明文。又聲請更生或清算
    不合程式或不備其他要件者，法院應以裁定駁回之，但其情
    形可以補正者，法院應定期間先命補正，復為同條例第8 條
    所明定。
三、本院判斷如下：
  (一)抗告人抗告理由一為原審裁定逕以抗告人之實際收入應以92
    年度台灣地區其他商品販賣類攤販之年平均收入252,666 元
    計算實有違誤等語置辯；查抗告人於原審僅提出進貨單等收
    據，並無提供實際淨所得資料可供認定，故抗告人泛稱其每
    月收入僅有12,000元，但未見伊提出無其他證據以實其說，
    並不足採信。原審裁定遂以92年度台灣地區其他商品販賣類
    攤販之年平均收入252,666 元計算抗告人收入，並無違誤。
  (二)抗告理由二係以抗告人配偶月收入達50,000元，倘由抗告人
    配偶負擔全部家計後即無不可歸責於己之事由等語駁回抗告
    人之聲請，全然不查抗告人配偶本身亦負有每月15,000元之
    債務應償還；然抗告人之主張，未見其提出相關之事證供參
    ，故抗告人之主張，並無所據。
  (三)末就抗告人家庭經濟狀況復作審酌，抗告人之年收入如前所
    述應以252,666 元計算，月平均收入為21,056元，加上其配
    偶每月收入50,000元，合計抗告人一家每月收入為71,056元
    ，扣掉協商應納款項31,979元後餘有39,077元，尚低於抗告
    人一家四口以高雄市每人每月最低生活費計算之必要生活費
    43,964元，抗告人主張其協商金額過高，而生有不可歸責於
    己之事由以致履行上有重大困難，應屬有據。
  (四)綜上所述，本件抗告人雖曾依金融主管機關協調成立之中華
    民國銀行公會會員辦理消費金融案件無擔保債務協商機制，
    與債權人達成分期還款協議，然該等協議內容顯屬過苛，已
    如前述。復查無抗告人有何消費者債務清理條例第6 條第3
    項、第8 條或第46條各款所定駁回更生聲請之事由存在，則
    抗告人聲請更生應屬有據，並依前引規定命司法事務官進行
    本件更生程序，爰裁定如主文第一、二、三項所示。
四、程序費用負擔之裁判依據：本件抗告為有理由，依消費者債
    務清理條例第15條準用民事訴訟法第95條、第79條，裁定如
    主文第四項所示。
中    華    民    國    98    年    4     月    3     日
                  民事鳳山分庭審判長法    官  楊富強
                                    法    官  林意芳
                                    法    官  何悅芳
以上正本證明與原本無異。
本裁定不得再抗告。
本裁定已於98年4 月3 日下午4 時公告。
中    華    民    國    98    年    4     月    3     日
                                    書 記 官  洪嘉慧


司法院資訊處製作；財團法人民間司法改革基金會備份。
